臺灣臺北地方法院刑事判決　　　　　　　 93年度訴字第582號
公　訴　人　臺灣臺北地方法院檢察署檢察官
被　　　告　甲○○
上列被告因偽造文書案件，經檢察官聲請簡易判決處刑（92年度
偵緝字第1668號），後經本院簡易庭認不宜以簡易判決程序為之
（本院原繫屬案號：93年度簡字第1136號），改依通常程序，判
決如下：
    主    文
甲○○行使偽造私文書，足以生損害於他人，處有期徒刑陸月，
如易科罰金，以佰元折算壹日，偽造如附表所示之署名及印文
均沒收。
    事    實
一、甲○○基於意圖為自己不法所有及行使偽造私文書之犯意，
    於民國89年12月27日，未得丙○○之同意，持以不詳方法取
    得之丙○○
    號中華電信股份有限公司（下稱中華電信公司）臺灣北區電
    信分公司臺北東區營運處，向該營運處之承辦人員佯稱係受
    丙○○之委託而申辦行動電話，並接續在性質上屬私文書之
    中華電信公司行動電話業務申請書及同意書上共偽簽丙○○
    之署名一枚、並偽造丙○○之印文（檢察官聲請簡易判決處
    刑書誤載為「潘玉足」）六枚後（詳細偽造之內容如附表）
    ，將該等申請書及同意書交予中華電信公司臺灣北區電信分
    公司臺北東區營運處之承辦人員以行使，使該營運處之人員
    陷於錯誤同意甲○○代丙○○之申請，並進而交付門號為00
    00000000號、0000000000號之SIM卡予甲○○，足生損害於
    中華電信公司及丙○○。甲○○於取得該二行動電話門號之
    SI M卡各一張後，即以得財產上不法利益之犯意，自該日起
    至90年2月間予以使用，使中華電信公司陷於錯誤，誤以為
    係實際申請人丙○○使用，使甲○○得免繳該二支行動電話
    話費之不法利益共新臺幣（下同）16729元（其中000000000
    0號行動電話話費為10109元、0000000000號行動電話話費為
    6620元）。嗣丙○○接獲中華電信公司催繳通話費用通知單
    ，始悉上情。
二、案經臺北市政府警察局大安分局報告臺灣臺北地方法院檢察
    署檢察官偵查聲請簡易判決處刑。
    理    由
一、訊據被告甲○○矢口否認有何偽造文書、詐欺等犯行，辯稱
    當時係其妹乙○○向其告以同事要辦理手機但沒有時間去辦
    ，故其將
    擔任丙○○之受託人，於另刻被告印章後，持以辦理門號云
    云。經查：被告曾於89年12月27日以丙○○之受託人之名義
    ，至位於臺北市信義區之中華電信公司臺灣北區電信分公司
    臺北東區營運處，申辦0000000000號及0000000000號行動電
    話二支，且接續在中華電信公司行動電話業務申請書及同意
    書上共偽簽丙○○之署名一枚、偽造丙○○之印文六枚，並
    持該申請書及同意書予中華電信公司臺灣北區電信分公司臺
    北東區營運處承辦人員以行使，使該東區營運處之承辦人員
    陷於錯誤，誤以為係丙○○委託被告申請，而交付該二行動
    電話SIM 卡各一張予被告等情，有中華電信公司行動電話業
    務申請書及同意書共四紙在卷可稽（見臺灣臺北地方法院91
    年度偵字第24053 號卷第17頁至第20頁），此情已足認定。
    而被告當時持以申辦前二支行動電話之丙○○
    該
    053 號卷第21頁、本院93年12月14日訊問筆錄後之丙○○身
    分證影本），但丙○○並未委託他人申辦該二行動電話，係
    遭他人冒名申請等情，亦經證人即被害人丙○○結證明確（
    見本院93年12月14日訊問筆錄第2頁至第6頁），此情復足認
    定。且該二行動電話至90年2 月份為止，未繳納之行動電話
    通話費共計為16729 元（其中0000000000號行動電話話費為
    10109元、000000000 0號行動電話話費為6620元）一情，復
    有中華電信股份有限公司臺北東區營運處查詢電話通話記錄
    函覆單一份附於本院卷內可資參照，此情同堪認定。被告雖
    辯稱當時係其妹乙○○向其告以同事要辦理手機但沒有時間
    去辦，故其將
    刻印後以其名義擔任為丙○○之受託人以辦理門號云云。惟
    倘被告所述為真，其係擔任丙○○之受託人，則何以其得不
    親自到中華電信公司辦理，反而由未出名之乙○○到場辦理
    ，此已與尋常之委託關係不合；再參以若如被告所述僅係擔
    任受託人並由乙○○實際到場申辦，則乙○○既已到場，何
    以不由乙○○親自具名擔任丙○○之受託人，反而需先由乙○○代被告刻被告之印章後，再由被告以丙○○受託人身份
    辦理行動電話申辦業務？足見其所辯顯與常理不合，並不足
    採。是本件事證明確，被告犯行堪以認定。
二、核被告所為，係犯刑法第216條之行使第210條偽造私文書罪
    、刑法第339條第1項詐欺取財罪（就該二行動電話SIM卡部
    分）、第2項詐欺得利罪（就得免繳前開二行動電話通話費
    此財產上不法利益部分）之罪。檢察官雖未於所犯法條欄中
    引用詐欺取財罪之條文，惟於事實欄中已記載被告詐欺取財
    之事實，應認該部分業經起訴；又詐欺得利罪部分，雖未經
    檢察官起訴，但與前揭已起訴部分，有牽連犯之裁判上一罪
    關係，是該二罪部分在本院已分於準備程序及審理期日中依
    刑事訴訟法第95條第1款之規定，告以被告詐欺取財及詐欺
    得利部分之罪名（分見本院93年11月9日準備程序筆錄第2頁
    、本院94年2月22日審判筆錄第1頁），俾使被告得行使訴訟
    上之防禦權後，當認本院應就該部分予以審判。又被告接續
    偽造印文及偽造署名部分，均係偽造私文書之低度行為，而
    被告偽造私文書後復持以行使，其偽造之低度行為，復應為
    行使之高度行為所吸收，均不另論罪。被告先後多次撥打行
    動電話之詐欺得利罪部分，時間緊接，方法相同，觸犯構成
    要件相同之罪，顯係基於概括犯意為之，為連續犯，依刑法
    第56條之規定，以一罪論。被告所犯各罪間，有方法結果之
    牽連關係，依刑法第55條規定，應從一重之行使偽造私文書
    罪論斷。爰審酌被告冒以他人名義申請行動電話，造成他人
    及行動電話公司之損害、所獲得財產上不法利益之數額及其
    他一切情狀，量處如主文所示之刑，並諭知易科罰金之折算
    標準。又被告所偽造之中華電信公司行動電話業務申請書及
    同意書，雖因提出行使於中華電信公司臺灣北區電信分公司
    臺北東區營運處而非屬其所有，惟其上被告所偽造丙○○之
    署名一枚、偽造丙○○之印文六枚（詳如附表），仍應依刑
    法第219條之規定，不問屬於被告與否，沒收之。另被告詐
    欺所取得之SIM卡二張雖係因犯罪所得之物，但並未扣案，
    且非義務沒收之物，為免執行之困難，爰不另為沒收之諭知
    ，併此敘明。
三、另檢察官及被告雖請求傳喚乙○○，惟乙○○經本院依其住
    所地址傳喚及拘提均未到庭，此有本院送達證書及拘票各一
    紙在卷可佐，被告亦自承不知乙○○人在何處等語（見本院
    94年2月22日審判筆錄第4頁），是該部分即屬刑事訴訟法第
    163條之2第2項第1款不能調查之證據，自無庸再行傳喚，併
    此敘明。
據上論斷，應依刑事訴訟法第452條、第299條第1 項前段，刑法
第216條、第210條、第339條第1項、第2項、第55條、第41條第1
項前段、第219 條，罰金罰鍰提高標準條例第1條前段、第2條，
判決如主文。
本案經檢察官林宗志到庭執行職務
中　　華　　民　　國　　94　　年　　3 　　月　　8 　　日
                  刑事第十四庭審判長法  官  吳靜怡
                                    法  官  孫萍萍
                                    法  官  吳冠霆
上正本證明與原本無異。
如不服本判決，應於判決送達後10日內向本院提出上訴狀（應抄
附繕本）。告訴人或被害人如對於本判決不服者，應具備理由請
求檢察官上訴，其上訴期間之計算係以檢察官收受判決正本之日
期為準。
                                    書記官  楊文祥
中　　華　　民　　國　　94　　年　　3 　　月　　9 　　日
 附  表
┌──┬───────┬────────┬──────┐
│編號│文  件  名  稱│ 偽 造 之 內 容 │卷內之頁數  │
│    │              │                │            │
├──┼───────┼────────┼──────┤
│ 一 │中華電信公司行│丙○○之印文二枚│前揭偵字第24│
│    │動電話業務申請│                │053號卷第17 │
│    │書（門號為0928│                │頁          │
│    │271481）      │                │            │
├──┼───────┼────────┼──────┤
│ 二 │同意書        │丙○○之印文一枚│前揭偵字第24│
│    │              │丙○○之署名一枚│053號卷第18 │
│    │              │                │頁          │
├──┼───────┼────────┼──────┤
│ 三 │中華電信公司行│丙○○之印文二枚│前揭偵字第24│
│    │動電話業務申請│                │053號卷第19 │
│    │書（門號為0928│                │頁          │
│    │271165號）    │                │            │
│    │              │                │            │
├──┼───────┼────────┼──────┤
│四  │同意書        │丙○○之印文一枚│前揭偵字第24│
│    │              │                │053號卷第20 │
│    │              │                │頁          │
└──┴───────┴────────┴──────┘
附錄法條：刑法第210條、第216條、第339條
中華民國刑法第210條
 (偽造變造私文書罪)
偽造、變造私文書，足以生損害於公眾或他人者，處五年以下有
期徒刑。
中華民國刑法第216條
 (行使偽造變造或登載不實之文書罪)
行使第210條至第215條之文書者，依偽造、變造文書或登載不實
事項或使登載不實事項之規定處斷。
中華民國刑法第339條
 (普通詐欺罪)
意圖為自己或第 3 人不法之所有，以詐術使人將本人或第 3 人
之物交付者，處五年以下有期徒刑、拘役或科或併科1000元以下
罰金。
以前項方法得財產上不法之利益或使第 3 人得之者，亦同。
前二項之未遂犯罰之。
